【裁判字號】    98,上易,73
【裁判日期】    980203
【裁判案由】    違反毒品危害防制條例
【裁判全文】
臺灣高等法院高雄分院刑事判決          98年度上易字第73號
上  訴  人
即  被  告  甲○○
上列上訴人因毒品危害防制條例案件，不服臺灣屏東地方法院97
年度訴字第1561號，中華民國97年12月11日第一審判決（起訴案
號：臺灣屏東地方法院檢察署97年度毒偵字第1876號），提起上
訴，本院判決如下：
    主  文
上訴駁回。
    理  由
一、按不服地方法院之第一審判決而上訴者，應向管轄第二審之
    高等法院為之。上訴書狀應敘述具體理由；上訴書狀未敘述
    上訴理由者，應於上訴期間屆滿後20日內補提理由書於原審
    法院，逾期未補提者，原審法院應定期間先命補正。第二審
    法院認為上訴書狀未敘述理由或上訴有第362 條前段之情形
    者，應以判決駁回之。但其情形可以補正而未經原審法院命
    其補正者，審判長應定期間先命補正，刑事訴訟法第361 條
    、第367 條，分別定有明文。又所謂不服第一審判決之具體
    理由，必係依據卷內既有訴訟資料或提出新事證，指摘或表
    明第一審判決有何採證認事、用法或量刑等足以影響判決本
    旨之不當或違法，而構成應予撤銷之具體事由，始克當之（
    例如：依憑證據法則具體指出所採證據何以不具證據能力，
    或依憑卷證資料，明確指出所為證據證明力之判斷如何違背
    經驗、論理法則）；倘僅泛言原判決認定事實錯誤、違背法
    令、量刑失之過重或輕縱，而未依上揭意旨指出具體事由，
    或形式上雖已指出具體事由，然該事由縱使屬實，亦不足以
    認為原判決有何不當或違法者（例如：對不具有調查必要性
    之證據，法院未依聲請調查亦未說明理由，或援用證據不當
    ，但除去該證據仍應為同一事實之認定），皆難謂係具體理
    由，俾與第二審上訴制度旨在請求第二審法院撤銷、變更第
    一審不當或違法之判決，以實現個案救濟之立法目的相契合
    ，並節制濫行上訴（最高法院97年度台上字第892 號判決意
    旨參照）。是以上訴人之上訴書狀或補提之上訴理由書，雖
    有敘述上訴理由，惟並未具體敘述第一審判決有上述違法、
    不當情形，即與未敘述具體理由無異，其所為上訴，即不符
    合上訴之法定要件。
二、又刑法第59條規定，犯罪之情狀可憫恕者，得酌量減輕其刑
    ，同法第57條規定，科刑時應審酌一切情狀，尤應注意下列
    事項（共10款）為科刑重輕之標準，兩條適用上固有區別，
    惟所謂「犯罪之情狀」與「一切情形」云云，並非有截然不
    同之領域，於裁判上酌減其刑時，應就犯罪一切情狀（包括
    第57條所列舉之10款事項），予以全盤考量，審酌其犯罪有
    無可憫恕之事由（即有特殊之原因與環境等等，在客觀上足
    以引起一般同情，以及宣告法定低度刑，是否猶嫌過重），
    以為判斷。故適用第59條酌量減輕其刑時，並不排除第57條
    所列舉10款事由之審酌，惟其程度應達於確可憫恕，始可予
    以酌減（最高法院70年度第6 次刑事庭會議決議參照）。而
    刑法第59條之規定，係裁判上之酌減，乃法院於職權範圍內
    得為酌定之事項，除其裁量權之行使，明顯違反比例原則外
    ，不得任意指為違法（最高法院96年度台非字第5 號判決意
    旨參照）。
三、本件上訴人即被告甲○○雖於上訴期間屆滿（即民國98年1
    月4 日）前之97年12月29日提出上訴書狀，並於98年1 月13
    日提出上訴理由狀，然其上訴理由狀僅泛稱：原判決違反刑
    法第59條之規定及罪刑相當原則，被告在警詢、偵查中均坦
    承犯行不諱，犯後態度良好，且被告所為本質上僅係自戕行
    為，而持有毒品行為並未對社會造成直接過鉅之損害，反社
    會性較一般為低，原判決判處被告持有毒品累犯部分，有期
    徒刑4 月；又施用第二級毒品累犯部分，有期徒刑6 月，應
    執行有期徒刑8 月，殊嫌過重，未依刑法第57條規定審酌一
    切情狀，違反罪刑相當原則云云。
四、本院查：
  (一)被告於89年間因施用毒品案件，經原審法院以89年度毒聲字
    第1694號裁定送觀察勒戒後，認無繼續施用傾向，於89年8
    月8 日出觀察勒戒處所，並由臺灣屏東地方法院檢察署檢察
    官以89年度毒偵字第1573號不起訴處分確定。又於92年間因
    施用毒品案件，經原審法院以92年度毒聲字第1180號裁定送
    觀察勒戒後，認無繼續施用傾向，於92年12月2 日因執行有
    期徒刑出觀察勒戒處所改入監執行，並由臺灣屏東地方法院
    檢察署檢察官以92年度毒偵字第1222號不起訴處分確定。再
    於95、96年間因施用毒品案件，由原審法院以95年度易字第
    143 號、96年度簡字第129 號判決分別判處有期徒刑1 年、
    6 月確定，嗣經原審法院以96年度聲減字第1044號裁定分別
    減刑為有期徒刑6 月、3 月，並定應執行有期徒刑6 月，甫
    於96年10月15日縮短刑期執行完畢。
  (二)被告於前述有期徒刑執行完畢後5 年內，竟仍不知悔改，復
    於97年7 月中旬某日，在屏東縣內埔鄉某處，向不詳姓名年
    籍綽號「清仔」之成年男子收受第一級毒品海洛因1 包（驗
    前淨重0.007 公克，驗後淨重0 公克）而持有之；另基於施
    用第二級毒品甲基安非他命之犯意，於97年8 月12日19時許
    ，在其返回內埔鄉中，於所駕駛之車牌號碼為WO-4412 號自
    小客車內，將甲基安非他命置於玻璃球上，以打火機燃燒後
    吸食其煙霧之方式施用第二級毒品甲基安非他命一次。嗣於
    97年8 月12日20時30分許，為警查獲並扣得海洛因1 包（驗
    前淨重0.007 公克，驗後淨重0 公克）、含有海洛因及甲基
    安非他命殘渣之電子秤2 台、吸食器1 組，及分裝袋2 包。
    經警採其尿液送驗結果，呈甲基安非他命陽性反應。被告於
    原審準備程序對上開事實供承不諱，原審合議庭裁定由受命
    法官獨任以簡式審判程序審理，以被告犯毒品危害防制條例
    第11條第1 項之持有第一級毒品罪及同條例第10條第2 項之
    施用第二級毒品罪，以及被告於前案受徒刑之執行完畢後，
    5 年以內故意再犯本案有期徒刑之罪，構成刑法第47條第1
    項之累犯加重事由，並審酌被告有多次施用毒品犯行，竟再
    為本案犯行，足見其不思悔改，自制力亦顯不佳，惟考量被
    告於原審法院審理時即能坦承犯行，犯後態度良好，而其施
    用毒品行為於本質上係屬自我戕害行為，且其持有毒品行為
    並未對社會造成直接而過鉅之損害，反社會性之程度應屬較
    低等一切情狀，分別就其持有毒品累犯部分，量處有期徒刑
    4 月；另就施用第二級毒品累犯部分，量處有期徒刑6 月，
    並定應執行刑有期徒刑8 月。均已詳敘其所憑證據、認定理
    由及量刑依據。從形式上觀察，原判決並無認定事實錯誤、
    量刑瑕疵或違背法令之情形，且均係量處較低度刑。被告上
    訴理由以原判決違反刑法第59條之規定及罪刑相當原則，量
    刑殊嫌過重，未依刑法第57條規定審酌一切情狀，違反罪刑
    相當原則云云。非但空泛無據，且未指摘原判決關於認定事
    實、適用法律及量刑等項，有何具體違法或不當，依前揭說
    明，其上訴即不合法律上之程式。再上訴不合法律上之程式
    之情形，依刑事訴訟法第367 條但書規定：「但其情形可以
    補正而未經原審法院命其補正者，審判長應定期間先命補正
    。」，係指上訴書狀未敘述理由，原審未命補提理由書狀，
    審判長即應定期間先命補正。被告提起上訴時，上訴書狀如
    已載理由者，即無審判長應定期間先命補正之適用。從而，
    上訴人即被告之上訴書狀未敘述具體理由，且於上訴期間屆
    滿後之20日內（期間末日98年1 月24日為春節假期，順延至
    98年2 月2 日以前），亦未補提上訴具體理由，依上開規定
    ，顯屬違背法律上之程式，應由本院依同法第367 條前段、
    第372 條不經言詞辯論判決如主文。
中    華    民    國    98    年    2     月    3     日
                  刑事第九庭    審判長法  官    莊秋桃
                                      法  官    范惠瑩
                                      法  官    裕斗
以上正本證明與原本無異。
本判決不得上訴。
中    華    民    國    98    年    2     月    3     日
                                      書記官    張宗芳


司法院資訊處製作；財團法人民間司法改革基金會備份。
